臺灣臺北地方法院民事判決　　　　　　 94年度簡上字第270號
上　訴　人　乙○○
被上訴人　　甲○○
　　　　　　丙○○
上列當事人間請求返還價金事件，上訴人對於中華民國94年3 月
24日臺灣臺北地方法院臺北簡易庭93年度北簡字第33275號第一
審判決提起上訴，本院於民國94年8月10日言詞辯論終結，判決
如下：
    主  文
上訴駁回。
第二審訴訟費用由上訴人負擔。
    事實及理由
一上訴人起訴主張：上訴人於民國92年9月間經由被上訴人甲○
  ○，以新台幣 (下同)170,000 元購買被上訴人丙○○所有之
  1997年份、三陽廠牌型式、車牌號碼9E-8160號、引擎號碼
  VA-AM19276之自用小客車，詎上訴人於93年2月21日欲出售系
  爭車輛予中古車行時，經中古車行人員試車後，告知該車前為
  營業小客車使用，車況通常比較差，遂不願購買，然被上訴人
  丙○○於上訴人購買系爭車輛時，並未告知該車原為營業小客
  車使用之情，使上訴人陷於錯誤而購買，上訴人自得解除契約
  ，又被上訴人甲○○為代售人，於訂約時承諾會完全負責。上
  訴人主張因詐欺而契約不存在，若契約存在則主張解除契約。
  請求被上訴人返還買賣價金170,000元、93年全期使用牌照稅
  7,120元，共計177,120元。
二被上訴人甲○○則辯以：系爭車輛是被上訴人丙○○寄放在甲
  ○○之機電行出售，被上訴人甲○○固有保證系爭車輛沒有撞
  車、泡水，並特別註明在契約中，然並未就其餘事項為保證，
  又上訴人購車亦未說不要曾當作營業小客車使用之二手車等語
  。被上訴人丙○○則以：上訴人購車時並未特別言明不要曾當
  營業小客車使用之二手車，且其亦試過車後才買，況被上訴人
  所出售系爭車輛並未偽裝，且非來路不明車輛，被上訴人並未
  詐欺上訴人等語資為抗辯。
三上訴人於原審請求被上訴人給付177,120元及自支付命令狀繕
  本送達翌日起至清償日止按年息5%計算之利息，經原審判決駁
  回上訴人之訴，上訴人不服而提起上訴，並聲明：(一)原判決廢
  棄；(二)被上訴人應給付上訴人177,120元及自支付命令繕本送
  達翌日起至清償日止按年息5%計算之利息。被上訴人則聲明：
  上訴駁回。
四兩造不爭執之事項：
  (一)1997年份、三陽廠牌型式、車牌號碼9E-8160號、引擎號碼
    VA-AM19276之小客車（系爭汽車）曾作營業小客車使用，被
    上訴人丙○○於92年2月間向他人購得系爭汽車後，將該車
    噴漆成藍色、登記改為自用小客車後，委託被上訴人甲○○
    代售。
  (二)被上訴人甲○○將系爭汽車擺在路邊賣，上訴人看車子外觀
    不錯後親自駕駛在公路上行駛，試開後覺得尚可就向被上訴
    人買。上訴人試車後曾問被上訴人系爭車輛有無經過大撞或
    泡水，被上訴人答稱沒有。當時上訴人並未言明不要購買曾
    為營業小客車使用之汽車，上訴人也沒有問被上訴人該車是
    不是計程車改裝，被上訴人亦未主動說明該車曾作計程車使
    用。
  (三)上訴人向被上訴人丙○○購買系爭汽車，於92年9月16日簽
    訂汽車買賣合約書，約定價金為170,000元，被上訴人甲○
    ○為代售人，於合約書上記載：「保證無大撞車及泡水，上
    述如有問題代售人願負完全責任。」 (汽車買賣合約書影本
    見93年度促字第18186號卷第4頁)
五本件爭點及本院之判斷：
  (一)被上訴人主張其因受詐欺而契約不存在，並無理由。
    1.民法第92條第1項本文規定：「因被詐欺或被脅迫而為意
      思表示者，表意人得撤銷其意思表示。」第114條第1項規
      定：「法律行為經撤銷者，視為自始無效。」第113條規
      定：「無效法律行為之當事人，於行為當時知其無效，或
      可得而知者，應負回復原狀或損害賠償之責任。」
    2.本件上訴人於購車時並未言明不要購買曾為營業小客車使
      用之汽車，上訴人也沒有問被上訴人該車是不是計程車改
      裝，被上訴人亦未主動說明該車曾作計程車使用，是兩造
      並未就系爭車輛不曾為營業用之點有所約明。上訴人經試
      車後始購買，縱被上訴人於訂約時未表明系爭車輛曾為營
      業使用，亦不影響上訴人對於系爭汽車機能之認知，故系
      爭車輛是否曾為營業使用，不足以影響本件契約成立之重
      要之點。
    3.買賣中古車，其車況、性能與新車相差懸殊，又系爭汽車
      系86年份出產，距離上訴人買受日期相距6、7年，已屬老
      舊車輛，依一般買賣習慣係以試車滿意為成交之依據，茲
      上訴人有檢查車輛、道路駕駛，且被上訴人已將系爭車輛
      移轉登記交付上訴人，並無對上訴人施以詐術情事。尚難
      以系爭汽車曾為營業用車而認被上訴人有欺罔情事。從而
      ，上訴人主張受被上訴人詐欺為買受系爭汽車之意思表示
      ，即屬無據。從而，上訴人主張其因受詐欺而契約不存在
      ，並無理由。
  (二)上訴人解除契約並不合法。
    1.民法第359條規定：「買賣因物有瑕疵，而出賣人依前5條
      之規定，應負擔保之責者，買受人得解除其契約或請求減
      少其價金。但依情形，解除契約顯失公平者，買受人僅得
      請求減少價金。」旨在兼顧買賣雙方之利益與損失；所謂
      解除契約顯失公平，係指瑕疵對買受人所生之損害，與解
      除契約對出賣人所生之損害，有失平衡而言。
    2.台北市汽車商業同業公會94年6月22日北市汽車商鑑字
      第587號函以：「一國產中古營業車若改為自用車販售，
      價格將略低於一般中古自用車約60,000元。二若為營業車
      改變車身顏色後改掛自用車牌出售時，大部份車行應會告
      知買方該車為營業車改裝，但無強制限定。」 (見本院卷
      第41頁)本件被上訴人未主動告知系爭汽車曾為營業使用
      ，關於系爭汽車曾為營業使用，縱屬瑕疵，解除契約顯失
      公平，尚不能解除契約請求返還價金。從而，上訴人解除
      契約並不合法。
六綜上所述，系爭汽車系86年份出產，距離上訴人買受日期相距
  6、7年，已屬老舊車輛，上訴人有檢查車輛、道路駕駛，且被
  上訴人已將系爭車輛移轉登記交付上訴人，尚難以系爭汽車曾
  為營業用車而認被上訴人有欺罔情事，難認上訴人有受詐欺而
  為買受系爭汽車之意思表示。又關於系爭汽車曾為營業使用，
  縱屬瑕疵，解除契約顯失公平，尚不能解除契約請求返還價金
  ，上訴人之解除契約為不合法，故上訴人主張因詐欺而契約不
  存在，若契約存在則主張解除契約，而請求返還買賣價金
  170,000元93年使用牌照稅7,120元云云，均無理由。從而，上
  訴人請求被上訴人給付177,120元及自支付命令狀繕本送達翌
  日起至清償日止按年息5%計算之利息，為無理由，不應准許。
  原審為上訴人敗訴之判決，並無不合。上訴意旨指摘原判決不
  當，求予廢棄改判，為無理由，應予駁回。
七本件事證已臻明確，兩造所為之其他主張陳述並所提之證據，
  經審酌後，認均與本件之結論無礙，不再一一論述，併予敘明
  。
八結論：本件上訴為無理由，依民事訴訟法第436條之1第3項、
  第449條第1項、第78條判決如主文。
中　　華　　民　　國　 　94　　年　　8　　月　　23　　日
                 民事第五庭    審判長法　官　吳青蓉
                                     法  官  張松鈞
                  　　　　　　　　　 法　官　周美雲
以上正本係照原本作成
不得上訴。
中　　華　　民　　國　　94　　年　　8 　　月　　23　　日
                                      書記官　黃菀茹
